【裁判字號】    97,訴,904
【裁判日期】    970423
【裁判案由】    違反毒品危害防制條例
【裁判全文】
臺灣彰化地方法院刑事判決               97年度訴字第904號
公  訴  人  臺灣彰化地方法院檢察署檢察官
被      告  甲○○
                    （現於臺灣彰化監獄彰化分監執行中）
上列被告因毒品危害防制條例案件，經檢察官提起公訴（97年度
毒偵字第520號），本院行簡式審判程序判決如下：
    主  文
甲○○施用第一級毒品，累犯，處有期徒刑壹年。
    事實及理由
一、犯罪事實：
  (一)甲○○自民國（下同）90年間起有多項竊盜、毒品前科，曾
    因施用毒品經觀察勒戒，91年2月25日執行完畢出所。又曾
    因犯竊盜罪，經（臺灣台中地方法院90年度易字第1399號判
    決）處有期徒刑10月，又犯施用竊盜罪有期徒刑10月（本院
    92年度易字第784號判決），及施用毒品罪有期徒刑10月（
    本院92年度訴字第951號判決），應執行刑1年7月，與上述
    臺灣台中地方法院90年度易字第1399號竊盜罪判決，接續執
    行，94年6月15日假釋出獄，95年3月29日假釋期滿未經撤銷
    視為執行完畢（構成累犯）。又96年5月13日犯施用毒品
    罪，96年9月29日經本院96年度訴字第1030號判決處有期徒
    刑10月，96年10月24日確定。96年5月15日犯二件竊盜罪
    ，96年8月3日經本院96年度易字第891號判決處有期徒刑1
    年、8月，應執行有期徒刑1年7月，96年9月3日確定。96
    年6月10日施用一、二級毒品，96年6月12日被查獲，96年11
    月5日經檢察官提起公訴（96年12月27日始經本院96 年度訴
    字第2435號判決定應執行有期徒刑1年2月，97年1月25日確
    定）。96年7月23日、24日犯二件竊盜案件，96年10月31
    日經本院96年度易字第1437號判決處有期徒刑5月、3月，應
    執行刑7月（97年1月4日確定）。96年7月23日、31日、96
    年8月27日多次施用一、二級毒品，三度被查獲，96年10 月
    26日經檢察官提起公訴（96年12月27日始經本院96年訴字第
    2314號判決處有期徒刑5月、5月、5月、10月、10月、10 月
    ，定應執行刑1年8月，97年1月25日確定）。96年9月8日
    施用毒品罪，96年9月11日被查獲，96年10月31日經本院96
    年度訴字第1964號判決處有期徒刑10月（97年1月4日確定）
    。96年9月17日施用一、二級毒品，96年9月19日被查獲，
    96年11月13日經檢察官提起公訴（96年12月27日始經本院96
    年度訴字第2501號判決處有期徒刑11月、6月，應執行刑1
    年3月，97年1月25日確定）（甲○○上述判
    決，於97年2月27日始入監執行）。
  (二)甲○○明知自己有上述案件審理中或確定尚
    未執行，仍不知收斂，竟於96年12月17日下午4時許，在其
    位於彰化縣線西鄉○○村○○路5號住所處，以將海洛因摻
    入香煙點燃吸食之方式，施用第一級毒品海洛因1次。
  (三)嗣為警於96年12月20日中午12時40分許，在彰化縣秀水鄉○
    ○路720號前查獲，經徵其同意，採集尿液送驗之結果呈「
    可待因、嗎啡」陽性反應，始悉上情。
二、認定事實之證據及理由：
  (一)被告於警訊、偵查、本院審理中之自白。
  (二)彰化縣警察局鹿港分局委託檢驗尿液代號與真實姓名對照認
    證單，證明被告接受採尿送驗之事實。
  (三)詮昕科技股份有限公司濫用藥物尿液檢驗報告書（鹿警分偵
    字第0970001741號卷內），證明被告驗尿呈現「嗎啡、可待
    因」之陽性反應。按行政院衛生署管制藥物管理局93年7 月
    16日管檢字第0930006199號函示意見：「依據Clark's
    Analysis of Drugs and Poisons一書第三版之記載：...
    第一級毒品海洛因亦可代謝成嗎啡，且海洛因常見含有少量
    6-乙醯可待因雜質成分，該成分可代謝為可待因及嗎啡。
    ... 」（參照行政院衛生署管制藥品管理局發行「濫用藥物
    檢驗相關解釋彙編」P.14）故可證明被告因施用海洛因而同
    時檢出「可待因、嗎啡」陽性反應。
  (四)不再送觀察勒戒之理由：
    按毒品危害防制條例於92年7月9日修正公布，自93年1月9日
    施行，其中第20條、第23條將施用毒品之刑事處遇程序，區
    分為「初犯」及「五年內再犯」、「五年後再犯」。依其立
    法理由之說明：「初犯」，經觀察、勒戒或強制戒治後，應
    為不起訴處分或不付審理之裁定；經觀察、勒戒或強制戒治
    執行完畢釋放後，「五年內再犯」者，因其再犯率甚高，原
    實施之觀察、勒戒及強制戒治既已無法收其實效，爰依法追
    訴或裁定交付審理。至於經觀察、勒戒或強制戒治執行完畢
    釋放後，「五年後再犯」者，前所實施之觀察、勒戒或強制
    戒治已足以遮斷其施用毒品之毒癮，為期自新及協助其斷除
    毒癮，仍適用「初犯」規定，先經觀察、勒戒或強制戒治之
    程序。從而依修正後之規定，僅限於「初犯」及「五年後再
    犯」二種情形，始應先經觀察、勒戒或強制戒治程序。倘被
    告於五年內已再犯，經依法追訴處罰，縱其第三次（或第三
    次以上）再度施用毒品之時間，在初犯經觀察、勒戒或強制
    戒治執行完畢釋放五年以後，已不合於「五年後再犯」之規
    定，且因已於「五年內再犯」，顯見其再犯率甚高，原實施
    觀察、勒戒或強制戒治，已無法收其實效，即應依該條例第
    10條處罰（最高法院95年度第7次刑事庭會議決議參照）。
    本件被告前因施用毒品案件，經送觀察勒戒，91年2月25日
    執行完畢出所。又91年11月至92年5月30日，連續施用一級
    毒品，於92年3月17日、92年3月24日、92年5月7日多次被查
    獲（本院92年度訴字第951號判決），有卷附臺灣高等法院
    被告前案紀錄表可稽。被告既曾於「五年內再犯」，且經法
    院判處罪刑確定，其又於96年11月7日施用毒品，即非屬該
    條例第20條第3項所定「五年後再犯」之情形，仍應論以毒
    品危害防制條例第10條第1項之施用第1級毒品罪。
  (五)被告自白核與事實相符，足堪採信。本件事證明確，被告施
    用第一級毒品犯行，已可認定。
三、論罪科刑：
  (一)核被告所為，係犯毒品危害防制條例第10條第1項之施用第
    一級毒品罪。被告持有毒品之行為，分別為施用毒品之高度
    行為吸收，不另論罪。
  (二)被告有犯罪事實欄內之徒刑執行經過，此有臺灣高等法院被
    告全國前案紀錄表可稽，其受此有期徒刑執行完畢後，五年
    以內故意再犯有期徒刑以上之罪，應依累犯規定，各加重其
    刑。
  (三)量刑審酌：被告前科累累，尤其96年間犯罪不斷，明知犯
    罪事實欄(一)內有七項案件審理或待執行中，被告猶毫無悔改
    之心，一再吸毒放縱，惡性不輕。被告多年來斷斷續續服
    刑、戒治等，導致婚姻破裂，所生育四名子女，被告無力照
    顧，將其中二名子女託由社會局強制安置，現被告已領回二
    名子女，將老二、老三、老四送新竹親戚家中照顧，長子已
    17 歲半工半讀中，被告顯然多年來都未善盡對家庭的責任
    ，導致家庭成員四散，被告出監後非但未設法彌補對家人的
    愧疚，反而屢屢犯案，令家人失望萬分。被告犯後已坦承
    犯行，態度尚可。被告自述曾經擔任臨時工，出獄後找不
    到工作，既然經濟困難卻一再吸毒，實應譴責等一切情狀，
    量刑如主文所示之刑。
四、適用法律：
  (一)刑事訴訟法第273條之1第1項、第310條之2、第454條第1項
    。
  (二)毒品危害防制條例第10條第1項、刑法第11條前段、第47條
    第1項。
本案經檢察官郭玄義到庭執行職務。
中    華    民    國    97    年    4   月    23     日
                  刑事第八庭    法  官  葉明松
以上正本證明與原本無異。
如不服本判決，應於判決送達後10日內，向本院提出上訴書狀，
上訴書狀應「敘述具體上訴理由」，並按他造當事人之人數附繕
本。「切勿逕送上級法院」。
中    華    民    國    97    年    4    月    23    日
                                書記官  施秀青
附錄本案論罪法條：
毒品危害防制條例第10條
施用第一級毒品者，處 6 月以上 5 年以下有期徒刑。
施用第二級毒品者，處 3 年以下有期徒刑。


司法院資訊處製作；財團法人民間司法改革基金會備份。
